臺灣高等法院刑事判決　　　　　　　　　　　　九十一年度上更(一)字第一七五號
　　上　訴　人
　　即　被　告　丁○○
　　指定辯護人　本院甲○
右上訴人因強盜案件，不服臺灣桃園地方法院八十六年度訴字第九七一號，中華民國
八十七年十月七日第一審判決（起訴案號：臺灣桃園地方法院檢察署八十六年度偵字
第七五五五號），提起上訴，經判決後，由最高法院第一次發回更審，本院判決如左
：
    主  文
原判決撤銷。
丁○○傷害人之身體，累犯，處拘役伍拾日，如易科罰金，以參佰元折算壹日。
鐵棒壹支沒收。
    事  實
一、丁○○前因妨害自由案件，於民國（以下同）八十一年十二月二十九日，經判處
    有期徒刑六月確定，於八十二年三月六日易科罰金執行完畢，竟仍不知悔悟，於
    八十六年五月十七日清晨五時許，駕駛ＫＡ－三五三五號自用小客車，沿桃園市
    ○○路行駛至民族路與金華街口，右轉金華街時，因與金華街左側之行人乙○○
    及其友人丙○○發生擦撞與否之糾紛，丁○○即下車並持其所有之鐵棒一支毆打
    乙○○臀部，致乙○○受有右側臀部挫傷合併瘀血之傷害，嗣因乙○○呼叫旁邊
    之丙○○記下丁○○之車牌，丁○○見狀始駕車離開，旋為警查獲上情。
二、案經乙○○訴由桃園縣警察局中壢分局報請台灣桃園地方法院檢察署檢察官偵查
    起訴。
    理  由
一、訊據上訴人即被告（以下簡稱被告）丁○○矢口否認有何傷害犯行，辯稱：當時
    伊開車經過上址，乙○○與丙○○拍打伊車子，伊以為伊開車轉彎時有碰撞到乙○○，才下車查看，乙○○、丙○○均呈酒醉之狀態對伊拉扯，伊並未出手毆打
    乙○○，乙○○、丙○○拉伊，伊反抗有揮到彼等，但伊並未打人，乙○○臀部
    之傷可能是被伊車子碰撞到等語。經查：（一）、被告如何於右揭時地持鐵棒毆
    打被害人乙○○臀部，業據被害人乙○○迭於警訊、偵查、原審及本院審理中指
    訴綦詳，核與證人丙○○嗣於警訊中證稱：「我與乙○○二人，未拍打施某（按
    ：應是「葉」某之誤）所駕自小客車‧‧‧該男子就拿鐵棒打乙○○」等語（參
    原審刑事卷宗第一一二頁反面、一一三頁正面）相符，且被害人乙○○於案發當
    日至桃新醫院驗傷，確受有右側臀部挫傷合併瘀血等傷害，亦有該醫院出具之診
    斷證明書一紙在卷可稽（參偵查卷宗第十一頁），徵諸被告自承曾與被害人發生
    拉扯，在拉扯中有揮到告訴人等情（參本院卷第六四頁），應認被害人之指訴堪
    認為真。被告所辯要係卸責之詞，不足採信，其犯行堪以認定。
二、核被告所為，係犯刑法第二百七十七條第一項傷害罪。又查被告前因妨害自由罪
    ，於八十一年十二月二十九日，經判處有期徒刑六月確定，於八十二年三月六日
    易科罰金執行完畢，此有台灣高等法院檢察署刑案紀錄簡覆表一紙在卷可稽，其
    於有期徒刑執行完畢後五年以內，再犯本件有期徒刑以上之罪，係屬累犯，應依
    刑法第四十七條加重其刑。
三、原審以被告犯強盜罪罪證明確，予以論罪科刑，固非無見。惟查：本件並無證據
    證明被告強盜被害人乙○○財物，詳如後述，被告所為核與強盜罪構成要件有間
    ，原審逕依懲治盜匪條例第五條第一項第一款、同條第二項之規定予以論罪科刑
    ，自有未洽。被告上訴意旨仍執陳詞，否認犯罪，執之指摘原判決不當，雖無理
    由，惟原判決既有上開可議之處，自應由本院予以撤銷改判。爰審酌被告有如事
    實欄所述之前科紀錄，及其犯罪之動機、手段、對被害人造成之危害程度及犯罪
    後之態度等一切情狀，量處如主文第二項所示之刑。又被告行為後刑法第四十一
    條已於九十年一月十日修正公布，同年月十二日生效，比較新舊法，以新法較有
    利於被告，依刑法第二條第一項前段之規定，自應適用裁判時新法，爰依修正後
    刑法第四十一條第一項前段之規定諭知易科罰金之折算標準示懲。被告犯傷害罪
    所用之鐵棒一支，係被告所有供其犯罪所用，迭經告訴人乙○○及證人丙○○指
    證明確，雖未扣案，惟無證據證明業已滅失，應依刑法第三十八條第一項第二款
    之規定，宣告沒收。
四、公訴意旨另以：被告於右揭時地基於意圖為自己不法所有之犯意，以持上開鐵棒
    毆打被害人乙○○臀部之強暴方式，使被害人不能抗拒而奪取被害人之金項鍊及
    皮包，幸被害人呼叫旁邊之丙○○記被告之車牌，被告始因懼怕被認出而未得手
    ，因認被告所為係犯強盜未遂罪嫌。訊之被告則堅決否認有何強盜犯行，辯稱伊
    經過被害人處以為發生擦撞，才下車查看等語。
五、按犯罪事實應依證據認定之，無證據不得推定其犯罪事實，刑事訴訟法第一百五
    十四條定有明文。經查：（一）、被害人乙○○雖於警訊中指稱：「一輛白色自
    小客車由民族路右轉金華街直行超過我們，突然倒車到我身旁下車，手拿一支鐵
    棍打我右側臀部並搶我皮包（當時我皮包是揹在身上）及我胸前金項鍊，我便與
    歹徒拉扯在一起，並叫我朋友丙○○記下他的車號，該歹徒聽到我這樣講，馬上
    將我推開並拿走鐵棍上車後往南華街逃逸」等語（參偵查卷宗第六頁反面），於
    偵查中復指稱：「當時他（指被告）開汽車，由我旁邊開過，突然間他倒車，他
    一下車即用鐵棒打我，並拉扯我的項鍊、皮包」等語（參偵查卷宗第一九頁反面
    ），於原審審理時並指稱：「他（指被告）開計程車迎面過來，經過我，又倒車
    下來，他下車時持鐵棍打我臀部又搶我皮包，但沒搶到‧‧‧被告下車就拿鐵棍
    打我，拉我皮包」等語（參原審刑事卷宗第一五頁正面、反面），另證人即被害
    人之友人丙○○於警訊中亦證稱：「當時我與我朋友乙○○從桃市○○街○路至
    民族路口時，有一輛白色自小客車‧‧‧從民族路右轉入金華街後，又突然倒車
    至該路口我倆身旁時，駕駛自小客車之男子（即被告）一人下車，就用手搶我朋
    友乙○○所側背皮包，因該男子硬搶走皮包，此時我朋友陳女不讓皮包遭搶，所
    以後互相拉扯，後來我朋友陳女大聲呼叫我記下該自小客車車號時，該男子聽見
    後，見硬搶奪不成，而立即駕駛該車逃逸」等語（參偵查卷宗第九頁反面）。惟
    另觀諸被害人乙○○之供詞，其於原審訊問指稱被告搶奪其皮包時，否認有喝酒
    （參原審卷第十五頁反面），惟嗣後復向法院供稱：「有（與丙○○喝酒），四
    人喝二瓶葡萄酒‧‧‧丁○○開車經過我身邊，拿出鐵條打我屁股，並拉我衣服
    扯下項鍊‧‧‧項鍊扯斷掉地上，他也沒拿走‧‧‧他確實拿鐵器打我屁股，並
    扯我胸部衣服，但有無搶我皮包，那時已喝醉，所以不清楚」（參原審刑事卷宗
    第三十頁反面、第三一頁正面）、「（丙○○）有（與我在酒店上班）‧‧‧上
    班到凌晨三時有喝酒，再到朋友家，四個人一起喝二瓶葡萄酒，丙○○當天身體
    不好，在上班時有喝點，在我朋友家他沒有喝‧‧‧（當時在上班喝了多少酒）
    忘了，但當時有點醉。」等語（原審卷第七十頁正面至第七一頁正面），核與證
    人丙○○於警訊時供稱館上班時均有喝酒之情節相符（參原審卷第一一二頁反面
    ）。被害人就其是否曾經喝酒一節，前後指訴已有不一，何者指訴可信，已令人
    懷疑。而被害人與證人丙○○均在酒店上班，案發當時係在酒店下班之後，兩人
    並在友人家喝酒出來，於凌晨三時許酒醉在街上行走，對於突然發生之事情是否
    有能力辨識事情發生之究竟，值得懷疑，所為指訴及證詞均不足盡信。又被害人
    乙○○與證人丙○○雖於案發當日記憶較清楚之時間赴警方報案並接受訊問，惟
    證人丙○○於警訊時僅證稱被告以手搶被害人之皮包等情（參偵查卷第九頁反面
    ），核與被害人於警訊時指訴被告搶其皮包及其胸前金項鍊等情（參同上卷第六
    頁反面）亦不相同，證人丙○○上開證詞之證明力相當薄弱，而不足為被告不利
    認定之依據；（二）、本件依被害人之指訴，其與友人丙○○於凌晨三時酒後出
    門在街上行走，證人丙○○亦有喝酒，兩人抵抗能力自然較差，被告如有為自己
    不法所有之意圖，依被害人之指訴被告既握有鐵棒，衡情自可先行以言詞恐嚇取
    財減省力量，或逕行打擊被害人身體重要部位使被害人不能抗拒而輕易取走被害
    人之財物，不必大費周張先毆打被害人之臀部又與被害人拉扯，更不可能不將拉
    扯下來之金項鍊取走。惟依被害人指訴「他下車拿鐵棍先打我臀部，再扯我衣服
    ，並有拉我脖子金項鍊，金項鍊就掉在地上」、「他拉扯我衣服及皮包，才認為
    他搶東西」、「他下車就用鐵器打我臀部，我皮包右肩斜掛到左腰，他出手拉我
    皮包帶及上衣，我金項鍊掛脖子，當時我並無法判斷他是否要搶我項鍊或皮包，
    我金項鍊被他拉斷掉在地上」等語（參原審刑事卷宗第五七頁正面、七十頁反面
    、八七頁反面、八八頁正面），於本院調查時指稱：「被告從我前面開過來‧‧
    ‧從我身旁過去，並沒撞到我們，沒多遠他就倒車，人就下來，他就從車上拿一
    支鐵棍出來，出來他直接打我左臀部‧‧‧直接拉我胸前的衣服及鍊子與包包帶
    子，拉了一下‧‧‧他拉完就放手開車走了」等語（參本院九十一年五月十三日
    訊問筆錄第六十頁），堪認被告事實上並未取走被害人之財物，被害人自己亦無
    把握確認被告是否確有強盜之行為。況被告當時所駕之自小客車內尚有兩名乘客
    ，業經證人陳玉玲於原審到庭結證屬實（參原審卷第五七頁正反面），被告如有
    強盜行為，應不致於置車內之乘客於不顧而自行犯案，是被告之上開辯解尚堪採
    信。綜上兩點，本件被害人之指訴前後不致，證人之證詞證明力亦較為薄弱而不
    足盡信，此外，復查無其他積極證據足以證明被告於與告訴人發生拉扯時，確有
    基於不法所有之意圖而強取告訴人財物之情事，尚難僅憑被害人乙○○及證人丙○○上開有瑕疵之指證，據為不利被告認定之依據，惟此部分與被告右開有罪之
    部分具有裁判上一罪之關係，爰不另為無罪之諭知，附此敘明。
六、被告於審判期日，經合法傳喚，無正當之理由不到庭，爰不待其陳述，逕行判決
    。
據上論斷，應依刑事訴訟法第三百六十九條第一項前段、第三百六十四條、第二百九
十九條第一項前段、第三百七十一條，刑法第二條第一項前段、第二百七十七條第一
項、第四十七條、第四十一條第一項前段、第三十八條第一項第二款，罰金罰鍰提高
標準條例第一條前段，判決如主文。
本案經檢察官李進誠到庭執行職務。
中      華      民      國    九十一    年      七      月      二      日
                            臺灣高等法院刑事第十三庭
                                審判長法  官  李  春  地
                                      法  官  盧  彥  如
                                      法  官  鄧  振  球
右正本證明與原本無異。
檢察官如不服本判決應於收受送達後十日內向本院提出上訴書狀，其未敘述上訴之理
由者並得於提起上訴後十日內向本院補提理由書（均須按他造當事人之人數附繕本）
。
被告不得上訴。
                                      書記官  洪  秋  帆
中      華      民      國    九十一    年      七      月      五      日
附錄：本案論罪科刑法條全文
刑法第二百七十七條
傷害人之身體或健康者，處三年以下有期徒刑、拘役或一千元以下罰金。
犯前項之罪，因而致人於死者，處無期徒刑或七年以上有期徒刑，致重傷者，處三年
以上、十年以下有期徒刑。
